臺灣宜蘭地方法院刑事判決　　　　　　　　　　　　　九十三年度訴字第二六五號
　　公　訴　人　臺灣宜蘭地方法院檢察署檢察官
　　被　　　告　己○○
　　選任辯護人　林志嵩律師
右列被告因詐欺案件，經檢察官提起公訴（九十三年度偵字第一五一○號），本院判
決如左：
    主  文
己○○幫助以意圖為自己不法之所有，以詐術使人將本人之交付為常業，處有期徒刑
伍月。所得財物新台幣柒仟元沒收，如全部或一部不能沒收時，以其財產抵償。
    事  實
一、己○○於民國九十三年二月間，見報紙分類廣告上有由詐欺犯罪集團成員所刊登
    買賣存摺之廣告，即以打電話聯絡年籍姓名不詳綽號「小李」之成年男子，得知
    可提供自己名義之金融機構帳戶存簿及金融卡供人使用，以換取金錢花用。其能
    預見提供自己帳戶、金融卡供他人使用，足以幫助他人為常業詐欺犯行，並掩飾
    他人因常業詐欺犯罪所得之財物，惟因需款花用，仍不違背其本意，基於幫助他
    人為常業詐欺及為他人掩飾重大犯罪所得之犯意，將其所有之宜蘭郵局帳號七○○─0000000000000─一號、合作金庫銀行宜蘭分行帳號0000
    000000000號、彰化商業銀行宜蘭分行帳號○○九─00000000
    000000號、中國信託銀行及富邦商業銀行共五家金融機構之印鑑、存摺及
    提款卡，連同其身分證影本，於九十三年二月二十四日在宜蘭縣津梅路某路邊交
    付「小李」，供作為掩飾他人常業詐欺犯罪所得財物之用，以幫助他人為常業詐
    欺犯行，得款新台幣（下同）七千元花用（郵局帳戶為三千元、一般金融機構帳
    戶各為一千元）。嗣「小李」及其常業詐欺犯罪集團人員即基於意圖為自己不法
    所有之常業詐欺犯意，
  (1)於九十三年二月二十七日晚上七時許，常業詐欺犯罪集團人員撥打丙○○之電話
    ，自稱「陳建忠」警官，佯稱發現丙○○之提款卡遭人盜領，應立即以提款卡至
    提款機變更密碼。丙○○因而陷於錯誤，至宜蘭市○○路○段八號前之郵局提款
    機，依該常業詐欺犯罪集團人員以行動電話指示操作，誤以為係變更密碼，實則
    為使丙○○中國信託帳戶內九萬九千九百八十七元，先後六次，合計五十九萬九
    千九百二十二元，轉入他人帳戶內，其中二次係匯入己○○所有合作金庫銀行宜
    蘭分行帳號0000000000000號帳戶內，旋經該常業詐欺犯罪集團人
    員立即提領殆盡。
  (2)於九十三年三月二日下午三時許，常業詐欺犯罪集團人員撥打乙○○電話，自稱
    銀行行員，佯稱查獲偽造信用卡，懷疑乙○○資料外洩，要伊撥打電話聯絡常業
    詐欺犯罪集團人員所偽裝之「陳建忠警官」。乙○○不疑有他，依囑撥打「陳建
    忠警官」電話後，再撥打「陳建忠警官」所告知之「金融中心胡主任」電話，常
    業詐欺犯罪集團人員所偽裝「金融中心主任」詐稱應更改提款卡上之磁條條碼，
    乙○○因而陷於錯誤，至某郵局提款機，依該常業詐欺犯罪集團人員以行動電話
    指示操作，誤以為係變更磁條條碼，實則將乙○○彰化銀行帳戶內八萬一千九百
    一十五元，匯入己○○所有合作金庫銀行宜蘭分行帳號00000000000
    00號帳戶內後，經該常業詐欺犯罪集團人員立即提領殆盡。
  (3)於九十三年三月二日晚間八時許，常業詐欺犯罪集團人員以同上(2)之方法，致使
    丁○○陷於錯誤，將其帳戶內金錢分別為四萬六千八百五十七元及九千四百一十
    九元匯入己○○所有合作金庫銀行宜蘭分行帳號0000000000000號
    帳戶內。
  (4)於九十三年三月八日下午四時許，常業詐欺犯罪集團人員撥打甲○○電話，佯稱
    受他人委託傷害甲○○，惟得花錢消災，而陸續向甲○○索費二萬四千元、四萬
    二千元及三萬六千元，甲○○因而陷於錯誤，而將上開款項匯入己○○所有宜蘭
    郵局帳號七○○─0000000000000─一號，經該犯罪集團人員立即
    提領殆盡。
  (5)於報紙刊登應徵家教之廣告，戊○○於九十三年四月十日見廣告而撥打電話後，
    常業詐欺犯罪集團人員自稱「李志嘉」，佯稱要為兒聘請家教及購買參考書，表
    示需戊○○之帳戶資料以便匯入購買參考書款項後，再以電話聯絡謊稱金額已匯
    入，要求戊○○以提款卡至提款機查詢，戊○○因而陷於錯誤，依其指示至提款
    機操作，誤以為係查詢餘款，實則將其帳戶內七萬九千九百八十三年轉出至己○○所有彰化商業銀行宜蘭分行帳號○○九─00000000000000號帳
    戶內，經該常業詐欺犯罪集團人員立即提領殆盡。嗣經丙○○、乙○○、丁○○
    、甲○○及戊○○等人發現有異後，始知受騙而報警處理。
二、案經台灣宜蘭縣警察局宜蘭分局報請台灣宜蘭地方法院檢察署檢察官偵查起訴。
    理  由
一、訊據被告己○○固坦承有於右揭時地將其所申請取得之上開宜蘭郵局、合作金庫
    銀行宜蘭分行、彰化商業銀行宜蘭分行、中國信託銀行及富邦商業銀行之存摺、
    提款卡等物，以宜蘭郵局帳戶三千元、其他銀行帳戶各為一千元之代價，交付「
    小李」等情，惟矢口否認涉有上開犯行，辯稱：該男子稱係合法使用，僅說租一
    陣子，伊未詐騙被害人云云。惟查，本件被害人丙○○、乙○○、丁○○、甲○○、戊○○均遭常業詐欺犯罪集團成員以右開方式詐騙，而將其等帳戶內之金額
    匯入被告所有前開帳戶內，且所有款項旋即由常業詐欺犯罪集團人員提領一空之
    事實，業據被害人丙○○、丁○○、乙○○分別於警詢中及偵查時、被害人甲○○及戊○○於警詢中指述綦詳，並有被害人丙○○所提出之報案三聯單、郵政儲
    金匯業局自動櫃員機儲戶交易明細表六紙、被害人乙○○提出報案三聯單、櫃員
    機交易明細表碎片、被害人丁○○所提出之報案三聯單一紙、存摺明細二紙、中
    華郵政公司自動櫃員機儲戶交易明細表一紙、被害人甲○○所提出之報案三聯單
    影本一紙、中華郵政自動櫃員機儲戶交易明細表四紙、被害人戊○○提出之報案
    三聯單一紙，復有被告所宜蘭郵局、合作金庫銀行宜蘭分行、彰化銀行宜蘭分行
    存簿之開戶資料、郵局交易明細表、合作金庫銀行客戶當月份交易資料查詢單、
    彰化銀行存摺未登摺明細表資料附卷可證。足認前開被害人等係遭常業詐欺集團
    詐騙，而被害人等所匯入之款項係常業詐欺之犯罪所得之物，被告前開郵局及銀
    行帳戶則係掩飾常業詐欺犯罪所得之帳戶甚為明確。
二、被告雖辯稱：伊並不知係被他人用以從事洗錢云云，被告之辯護人則為被告辯稱
    ，被告無法預見其提供帳戶係為他人做何種犯罪之利用，亦無從與犯罪行為人與
    何犯意聯絡云云。惟查，金融帳戶為個人理財之工具，在銀行、郵局申請設立存
    款帳戶，除須提出身分資料以供查核外，並無其他特別規定或條件，一般民眾皆
    可以存入最低開戶金額之方式申請之，且一個人可以在不同之金融機構申請多數
    之存款帳戶使用，此乃眾所週知之事實，則依一般人之社會生活經驗，苟見陌生
    人不以自己名義申請開戶，反而以金錢向他人租借、購入之金融機構帳戶，衡情
    該帳戶多係供人不法使用。且近年來常業詐欺案件頻傳，新聞媒體對於詐欺取財
    犯罪多利用他人帳戶（俗稱人頭戶）以為取得詐欺款項之方法，且事後提領一空
    ，致難以追查等情亦多有傳播，此已為台灣社會經驗常見之情形。而被告正值青
    年，智力正常，亦非無社會經驗，就其出售「人頭戶」可供人為不法使用當有所
    認識。況且，苟「小李」取得被告之帳戶係正當利用，自應留下姓名住所及聯絡
    資料便於被告日後索回，仍被告竟供承並不知悉該「小李」之真實姓名、住居所
    等相關年籍及聯絡資料，顯與常情不符。由此可知，被告於提供上開帳戶之存摺
    簿、提款卡給該成年男子使用前，應足以預見該男子或其他不詳姓名之人將其所
    提供之帳戶用於掩飾因常業詐欺犯罪所得，而不違反其本意，是被告應有提供前
    開帳戶幫助常業詐欺及為他人掩飾犯罪所得之不確定故意。被告及其辯護人前開
    辯解，顯不足採。事證明確，被告犯行應堪認定。
二、查上開詐騙集團之詐騙人數眾多，騙術狡詐，詐得金額頗鉅，應係恃詐欺維生，
    則其等與「小李」應係以詐欺為常業。被告提供帳戶之行為，係以幫助之意思為
    上開常業詐欺犯行施以助力，核其所為係犯刑法第三十條第一項、第三百四十條
    之幫助常業詐欺罪。又被告將其在金融機構之帳戶，連同存摺及金融卡提供他人
    ，供常業詐欺集團將詐欺所得財物過帳之用，其行為應屬洗錢防制法第二條第二
    款為他人掩飾犯罪所得之構成要件行為。而常業詐欺罪，依洗錢防制法第三條第
    一項第五款之規定，係屬該法所稱之重大犯罪，則被告此部分之行為，又犯洗錢
    防制法第九條第二款之洗錢罪。被告以一行為觸犯上開二罪名，應依刑法第五十
    五條前段規定，從一重之幫助常業詐欺罪處斷。被告係幫助犯，依刑法第三十條
    第二項規定，按正犯之刑減輕其刑。至起訴書認被告係犯洗錢防制法第九條第一
    項之洗錢罪，公訴人於本院審理時則改稱被告係犯幫助洗錢罪，惟查，洗錢防制
    法於九十二年二月六日修正公布，該法第二條立法理由為：為明確區分犯罪行為
    人之洗錢行為之態樣係為自己或為他人，而以第二條第一款規範犯罪者將自己犯
    罪所得加以漂白之行為，至於他人幫助重大犯罪者漂白黑錢之行為，則規範於同
    法第二條第二款。是同法第二條第二款之掩飾他人重大犯罪所得財物之行為，本
    質上已含有幫助他人洗錢之性質，從而，被告提供帳戶為他人掩飾常業詐欺所得
    財物之行為，自應以同法第九條第二項論處，此部分起訴法條雖未有論及，惟包
    含於起訴之犯罪事實，且與上開幫助常業詐欺之犯行有想像競合犯之裁判上一罪
    關係，自應由本院併予審理，附此敘明。爰審酌被告正值青壯，竟因貪圖私利而
    提供帳戶幫助他人犯罪，增加查緝困難，危害社會秩序甚鉅，實不宜輕縱，惟念
    其係因經濟困窘，一時失慮，且犯罪後坦承部分犯行，已知錯誤等一切情狀，量
    處如主文所示之刑。被告販賣上開帳戶所得七千元，依洗錢防制法第十二條第一
    項之規定宣告沒收。
據上論斷，應依刑事訴訟法第二百九十九條第一項前段，洗錢防制法第九條第二項、
第十二條，刑法第三百四十條、第三十條第一項、第二項、第五十五條判決如主文。
本案經檢察官鄭雅方到庭執行職務。
中      華      民      國      九十三      年      八    月  二十六    日
                                  臺灣宜蘭地方法院刑事第二庭
                                      審判長法  官  林  明  山
                                            法  官  鄭  貽  馨
                                            法  官  謝  佩  玲
右正本證明與原本無異。
如不服本判決，應於判決送達後十日內向本院提出上訴狀( 應附繕本 )。
                                            書記官  藍  友  隆
中      華      民      國      九十三      年      八    月  二十七    日
中華民國刑法第三百四十條
以犯第三百三十九條之罪為常業者，處一年以上七年以下有期徒刑，得併科五萬元以
下罰金。
洗錢防制法第九條第二項
犯第二條第二款之罪者，處七年以下有期徒刑，得併科新臺幣五百萬元以下罰金。
洗錢防制法第二條第二款
本法所稱洗錢，係指下列行為：
二  掩飾、收受、搬運、寄藏、故買或牙保他人因重大犯罪所得財物或財產上利益者
